【裁判字號】    94,簡上,183
【裁判日期】    950227
【裁判案由】    詐欺
【裁判全文】
臺灣臺北地方法院刑事判決      九十四年度簡上字第一八三號
上  訴  人  臺灣臺北地方法院檢察署檢察官
被      告  乙○○
上列上訴人因被告詐欺案件，不服本院民國九十四年九月六日所
為九十四年度簡字第一八六三號簡易判決，提起上訴（起訴案號
：九十四年度偵字第四五五四號），本院管轄第二審之合議庭判
決如下：
    主  文
原判決撤銷。
乙○○幫助意圖為自己不法之所有，以詐術使人將本人之物交付
，處拘役貳拾捌日，如易科罰金，以佰元折算壹日。
    事  實
一、乙○○於民國九十二年間，因重傷害案件，經本院於九十二
    年三月二十五日以九十二年度訴更(一)字第一號判處有期徒刑
    一年六月，緩刑四年，於九十二年四月十七日確定（不構成
    累犯），詎仍不知悔改，預見將自己銀行帳戶存摺、金融卡
    、印鑑章及密碼提供他人使用，可能遭利用於詐欺犯行被害
    人匯入款項使用，竟基於幫助詐欺之不確定故意，於九十三
    年九月間某日，見「ＵＴＨＯＭＥ網際空間」網站「網路四
    季風聊天室」有暱稱「高租郵銀簿～換現」之留言，即主動
    回應聯繫，而與綽號「小陳」之姓名年籍不詳成年男子約定
    以新臺幣（下同）二千元代價，將其在華泰商業銀行古亭分
    行所開設帳號0000000000000號帳戶出租，並
    在臺北市萬華區青年公園外，將該帳戶存摺一本、金融卡一
    張及印章一枚交付並提供密碼予「小陳」，當場收受二千元
    。嗣另名與「小陳」有詐欺犯意聯絡之姓名年籍不詳成年人
    ，於九十三年九月二十日發送手機簡訊予甲○○，內容訛稱
    ：貴用戶在全虹通信行消費一筆一萬六千八百元，如有疑問
    請洽０二—0000000等語，使甲○○以為其信用卡遭
    盜刷而陷於錯誤，撥打上開電話詢問，而依該成年人之指示
    ，持金融卡至附近提款機操作，分別匯款九千九百八十三元
    、八萬九千九百八十八元至乙○○所有前開帳戶內，旋遭提
    領一空。甲○○發覺受騙後，報警將上開帳戶列為警示帳戶
    ，乙○○則於九十三年十月二十九日至華泰商業銀行辦理存
    摺、金融卡及印鑑章遺失手續，經該銀行行員報警查獲。
二、案經臺北市政府警察局萬華分局報告臺灣臺北地方法院檢察
    署檢察官偵查並聲請以簡易判決處刑。
    理  由
壹、有罪部分
一、上開犯罪事實，業據被告乙○○於警詢及偵查中坦承不諱（
    臺北市政府警察局萬華分局刑案偵查卷宗第三至六頁、九十
    四年度偵字第四五五四號偵卷第九頁），核與被害人甲○○
    指訴情節大致相符（同上警卷第二三、二四、二九頁），且
    有華泰商業銀行古亭分行第0000000000000帳
    戶開戶資料（含金融卡申請書、印鑑卡、身分證正反面影本
    ）、存摺客戶資料明細表、客戶對帳單（同上警卷第七至十
    五頁）、網頁列印資料（同上偵卷第三十至四八頁）在卷可
    稽，事證明確，犯行堪予認定。
二、核被告所為，係犯刑法第三十條第一項、第三百三十九條第
    一項之幫助詐欺罪。被告與「小陳」雖無共同實施詐欺之犯
    意聯絡，然被告以幫助犯罪之意思而參與詐欺構成要件以外
    行為，核屬刑法第三百三十九條第一項犯行之幫助犯，爰依
    刑法第三十條第二項減輕其刑。原審以被告罪證明確，予以
    論罪科刑，固非無見。惟查：(一)原審認被告另出租其所有之
    中國信託商業銀行帳號不詳之帳戶予「小陳」，亦犯幫助詐
    欺罪，惟此部分僅有被告於警詢中之自白為憑，且並無卷存
    事證足認被告設於中國信託商業銀行之帳戶曾遭「小陳」等
    人利用於詐騙而提供詐欺犯行之助力，是尚不能證明被告此
    部分罪嫌，原判決此部分之認定，尚有未合。(二)被告於本院
    二審準備程序期日，當庭與被害人達成和解並給付被害人十
    萬元賠償金額（本院九十五年一月二十六日準備程序筆錄）
    ，原審未及審酌上情，亦有未恰。檢察官上訴意旨以：被告
    未與被害人和解，歸還匯款金額，原審量刑過輕等語，衡之
    被告已經與被害人和解並賠償如前述，上訴意旨雖非可採，
    惟原判決既有可議，仍應由本院予以撤銷改判。爰審酌被告
    於九十二年間因重傷害罪，經以九十二年度訴更(一)字第一號
    判處有期徒刑一年六月，緩刑四年，於九十二年四月十七日
    確定，有臺灣高等法院被告前案紀錄表可稽，被告於緩刑期
    內觸犯本罪，足見素行不佳，惟被告係因貪圖蠅利而觸犯本
    件犯行，犯罪後坦承犯行，態度尚稱良好，且已與被害人達
    成和解並足額賠償被害人損失，堪認具有悔意，及被告犯罪
    之手段、犯罪所生危害、被告之智識程度等一切情狀，量處
    如主文所示之刑，並諭知易科罰金之折算標準。
貳、不另為無罪諭知部分：
    公訴意旨略以：被告另出租其所有之中國信託商業銀行帳號
    不詳之帳戶予「小陳」，亦構成幫助詐欺罪云云，經查，被
    告此部分罪嫌尚屬不能證明如前述，惟被告此部分行為若構
    成犯罪，與前開經論罪科刑之部分有想像競合犯之裁判上一
    罪關係，爰不另為無罪諭知。
據上論斷，應依刑事訴訟法第四百五十五條之一第一項、第三項
、第三百六十九條第一項前段、第三百六十四條、第二百九十九
條第一項前段，刑法第三十條第一項、第三百三十九條第一項、
第四十一條第一項前段，罰金罰鍰提高標準條例第一條前段、第
二條，判決如主文。
本案經檢察官趙雪瑛到庭執行職務
中    華    民    國  九十五  年    二    月  二十七  日
                  刑事第五庭  審判長法  官  黃程暉
                                    法  官  賴秀蘭
                                    法  官  高偉文
以上正本證明與原本無異。
不得上訴。
                                    書記官  張華瓊
中    華    民    國  九十五  年    二    月  二十七  日
附錄本案論罪科刑法條全文
中華民國刑法第三百三十九條
意圖為自己或第三人不法之所有，以詐術使人將本人或第三人之
物交付者，處五年以下有期徒刑、拘役或科或併科一千元以下罰
金。
以前項方法得財產上不法之利益或使第三人得之者，亦同。
前二項之未遂犯罰之。


司法院資訊處製作；財團法人民間司法改革基金會備份。
